臺灣高等法院民事裁定                 100年度家聲字第37號
聲  請  人  黃一平
上列聲請人與相對人查六萍間請求離婚事件，對於中華民國100
年8月31日臺灣臺北地方法院100年度婚字第287號第一審判決提
起上訴，並聲請訴訟救助，本院裁定如下：
    主  文
聲請駁回。
聲請訴訟費用由聲請人負擔。
    理  由
一、聲請意旨略以：聲請人就其與相對人間請求離婚事件（下稱
    本件訴訟）之第二審程序，已向財團法人法律扶助基金會臺
    北分會（下稱法扶基金會）申請法律扶助，經准予扶助，其
    無力支出上訴裁判費，爰聲請准予訴訟救助云云。
二、按當事人無資力支出訴訟費用，且非顯無勝訴之望者，法院
    應依聲請，以裁定准予訴訟救助，民事訴訟法第107條第1項
    固定有明文，惟聲請人在原審曾經繳納裁判費，而於訴訟進
    行中不能釋明其經濟狀況確有重大之變遷者，不能遽請救助
    （最高法院17年聲字第124號判例參照） 。又經財團法人法
    律扶助基金會分會准予法律扶助之無資力者，於訴訟程序中
    ，向法院聲請訴訟救助時，固應准予訴訟救助，但另有不符
    法律扶助事實之證明者，不在此限，法律扶助法第62條亦定
    有明文。是當事人聲請訴訟救助，就其無資力支出訴訟費用
    之事由，固得據准予法律扶助之證明文書以釋明之，惟如已
    查明當事人非無資力支出訴訟費用者，縱其已具此項證明文
    書，亦不能准許訴訟救助。是法院仍得就當事人資力是否符
    合民事訴訟法之訴訟救助要件進行審查，非必受法扶基金會
    審酌之拘束。
三、經查，聲請人主張其無力支出本件訴訟之上訴裁判費，固據
    提出已向法扶基金會申請法律扶助獲准之審查表以為釋明。
    惟聲請人在本件訴訟第一審程序，曾於民國100年5月26日繳
    納裁判費新台幣（下同）3,000元 ，有原法院自行收納款項
    統一收據可按（見原法院100年度婚字第287號卷第1頁），
    則僅以上開審查表，尚不足釋明其於繳納第一審裁判費後經
    濟狀況有何重大之變遷， 致無資力支出上訴裁判費4,500元
    之情事。此外，聲請人復未能提出其他能即時調查之證據，
    以釋明其無資力支出上訴裁判費，揆諸首揭說明，聲請人聲
    請訴訟救助即與得受法律扶助之事實不符，依法律扶助法第
    62條但書規定，聲請人縱已獲得法扶基金會准予法律扶助，
    其聲請訴訟救助，不應准許。
四、據上論結，本件聲請為無理由，爰裁定如主文。
中    華    民    國  100    年    11    月      4    日
                    民事第十庭
                        審判長法  官  張宗權
                              法  官  周玫芳
                              法  官  陶亞琴
正本係照原本作成。
如不服本裁定，應於收受送達後10日內向本院提出抗告狀，並應
繳納抗告費新台幣１千元。
中    華    民    國  100    年    11    月      4    日
                              書記官  蘇秋